最高法院民事判決　　　　　　　　　　　　　　　　八十七年度台上字第一一九號
　　上 訴 人　黃 健 鵬
　　被上訴人　陳洪秀花
右當事人間請求損害賠償事件，上訴人對於中華民國八十六年三月三十一日台灣高等
法院第二審更審判決（八十五年度上更(二)字第三六九號），提起上訴，本院判決如左
：
    主  文
上訴駁回。
第三審訴訟費用由上訴人負擔。
    理  由
本件上訴人主張：被上訴人及訴外人劉耀銘、鍾年旭三人於民國八十二年六月十四日
與伊簽訂合作協議書（以下稱協議書），約定由伊投資新台幣（下同）一百萬元，共
同經營位於台北市○○○路三○二號一、二樓之聚湘庭餐廳有限公司，將餐廳名稱改
為「聚香庭」，由被上訴人聘伊為總經理。嗣劉耀銘、鍾年旭已將公司之股權轉讓與
被上訴人，詎被上訴人無故將伊辭退，致損害伊之權益。依協議書第十四條約定，伊
得請求被上訴人賠償雙倍之入股金即二百萬元等情。求為命被上訴人給付二百萬元及
加付法定遲延利息之判決。
被上訴人則以：上訴人有操守有虧、財務不清白之情事，且未依約達成每月營業額最
少一百萬元之目標，伊不得已只得加強管理。至要求上訴人離職，係一時氣話，並非
真意。伊仍有發薪水給上訴人，係上訴人自行退回薪水等語。資為抗辯。
原審審理結果，以：上訴人主張伊於八十三年一月間，遭被上訴人解任總經理職務之
事實，業據其提出連兆宗律師事務所八十三年一月二十一日清律字第○○二號函及台
北興大郵局八十三年六月十七日第一八○三號存證信函為證。查，上開律師函附記：
「黃總經理：您好，元月起解除總經理職位因能（力）不夠，元月起不付薪水等公司
處理」等語，且被上訴人於八十三年四月十一日答辯狀中自認：「足證上訴人實已無
能力擔任總經理職，被上訴人不得已於八十三年元月起始解聘上訴人」云云，參酌證
人楊賽華之證言，足證被上訴人確有解任上訴人之事實。至於上訴人係自八十三年二
月始未至公司上班，上訴人領取元月份薪水乃其正當權利，不能因此即謂被上訴人並
無解任上訴人之真意，況上訴人於得知其被解任後，即退回該元月份之薪水，是被上
訴人所辯，伊係一時氣話，並非真意解除上訴人總經理職位，其仍給付上訴人元月份
薪水，係上訴人自行退回一節，殊不足採。復被上訴人迄未證明其上開自認與事實不
符，且係出於錯誤，即遽行主張撤銷自認，與民事訴訟法第二百七十九條第三項規定
不合。次查，本件協議書，當事人甲方除被上訴人外，尚有劉耀銘、鍾年旭，乙方即
上訴人，而聚湘庭餐廳有限公司之公司變更登記事項卡亦載明董事為被上訴人，股東
除上訴人外，尚有陳銳欣、陳銳昌、蔡淑芬、杜明和等四人，有協議書及公司變更登
記卡在卷為憑。惟劉耀銘、鍾年旭二人業於八十二年十一月間將股權讓與被上訴人，
並於八十二年十一月底離開公司，已據其陳明在卷。則公司於八十三年一月間解任上
訴人時，自不必得劉、鍾二人之同意。又杜明和固為公司登記名義之股東，惟其係掛
名之股東，實際上均是劉耀銘及鍾年旭在處理。而陳銳欣、陳銳昌係被上訴人之子，
乃由被上訴人出資而由其子掛名；蔡淑芬係以前股東蔡漢賢之妹，三人平時不過問公
司之事，平常公司事務均由上訴人及被上訴人在管理，業據證人劉耀銘結證在卷，並
為兩造所不爭執，可證聚湘庭餐廳有限公司雖有股東六人，但其中四人為掛名股東，
僅上訴人及被上訴人與聞公司事務。按公司法第二十九條第二項雖規定：經理人之委
任及解任須有全體股東過半數之同意，惟解釋上該條所謂之股東應指參與公司事務之
股東，掛名股東並不包括在內，否則公司業務勢必難以執行。且聚湘庭餐廳成立之初
既由被上訴人及劉耀銘、鍾年旭三人聘任上訴人為總經理，而劉、鍾二人已將股東讓
與被上訴人，則被上訴人依法自有權解任上訴人。上訴人所辯，被上訴人解任伊不合
規定，亦非可採。復依協議書第十四條約定，除上訴人操守有虧、財務不清白外，被
上訴人在房屋租期未滿而要求上訴人離職時，被上訴人應無條件賠償上訴人雙倍之入
股金二百萬元。即如上訴人有操守有虧財務不清白之情形，苟被上訴人以此理由要求
上訴人離職，被上訴人即無庸依上開約定賠償二百萬元與上訴人。被上訴人主張上訴
人有操守有虧，財務不清白之情形，已據其提出八十二年十二月三十日結算單及加菜
單為證，證明上訴人就該筆應收帳款侵占三千元入己。經查，上開八十二年十二月三
十日結算單，於其右上方記載桌菜「六○○○×２Ａ」接著緊記「黃總（即上訴人）
自備鱸魚、青蟹、魚翅，故折扣$3000」，該帳單左下角明載「00000－0000實收9240
」，該左下角「3000」字樣與「折扣$3000」之 「3000」字樣相若，係出自同一人，
上訴人亦自承：「前述收據影本上之字是我寫的，……蝦、蟹、魚翅是我叫廚房幫我
買的，因店裡之前述材料不好，實際並未扣款，所以也未付予廚房」，則該收據之字
跡係上訴人所寫乙節，已據上訴人自認在卷，依該收據載「黃總自備鱸魚、青蟹、魚
翅，故折扣$3000」，該帳單左下角明載「00000－0000實收9240」，則上訴人自有扣
款乙事，且證人曾淑珠於第一審證稱：「（對聚湘庭餐廳結算單─上訴人八十三年四
月十一日答辯狀之附件有何意見？提示）實收9240是我寫的」，由此足證當日應收帳
款為一萬二千二百四十元，但僅實收九千二百四十元，其中少三千元，該三千元顯由
上訴人以自備材料為由中飽私囊。至上訴人另提出同樣為八十二年十二月三十日之同
一結算單，且稱：「這是當天的正式收帳單」，然上訴人提出之結帳單影本，係以立
可白將該合計金額欄內曾淑珠所載「減3000實收9240元」塗掉，只剩「合計12240 元
」，且亦將「黃總自備鱸魚、青蟹、魚翅，故折扣$3000 」塗銷，與曾淑珠所述有寫
「實收9240」乙節，即有所不符。另上訴人稱，未扣款且將一萬二千二百四十元入帳
，並提出第一審第三十一頁之客人登記單為證，惟觀之該客人登記單固載有「 實付
$12240」，但該字體旁另有許多數字均被塗掉，且無從判斷被塗銷者係何字，尤以該
「實付$12240」字跡與客人登記單其餘字跡不同，且實付與實收係自不同角度而言，
實付係自客人角度言，實收係自餐廳言，上訴人提出客人登記單不能證明實付、實收
均為一萬二千二百四十元，反益證明被上訴人所稱，因遭上訴人扣款三千元，故僅實
收九千二百四十元乙節，係屬實在。則被上訴人主張上訴人有操守有虧、財務不清白
之情事，堪認信實。從而，被上訴人主張因上訴人有操守有虧、財務不清白之情形，
故予以解任，合於上開協議書第十四條約定解任事由，即屬有據，是被上訴人即無庸
依該約定賠償上訴人二百萬元。上訴人據該協議書約定請求被上訴人賠償二百萬元本
息，於法無據，不應准許云云。為其心證之所由得，並說明兩造其餘攻擊、防禦方法
，不予審酌之理由，爰將第一審所為上訴人敗訴之判決予以維持，駁回其上訴。末查
，上訴人有操守有虧、財務不清白之情事，為原審所合法確定之事實，則不論被上訴
人解任上訴人是否合法，上訴人本不得依兩造所立之協議書第十四條之約定，請求被
上訴人賠償二百萬元本息，是原審駁回上訴人之上訴，於法核無違誤。至原審對於公
司法第二十九條第二項之解釋，殊不論是否正確，均不足以影響其判斷結果，併予
明。上訴論旨，徒就原審取捨證據、認定事實之職權行使，指摘原判決違背法令，求
予廢棄，非有理由。
據上論結，本件上訴為無理由。依民事訴訟法第四百八十一條、第四百四十九條第一
項、第七十八條，判決如主文。
中      華      民      國    八十七    年      一      月     十六     日
                              最高法院民事第三庭
                                  審判長法官  范  秉  閣
                                        法官  朱  建  男
                                        法官  曾  煌  圳
                                        法官  許  澍  林
                                        法官  鄭  玉  山
      右正本證明與原本無異
                                              書  記  官
中      華      民      國    八十七    年      二      月      九      日
